【裁判字號】    98,台上,5002
【裁判日期】    980903
【裁判案由】    強盜
【裁判全文】
最高法院刑事判決            九十八年度台上字第五００二號
上  訴  人  甲○○
            乙○○
            丙○○
            丁○○
                    6（另案在台灣台中監獄執行）
上列上訴人等因強盜案件，不服台灣高等法院台中分院中華民國
九十八年七月七日第二審判決（九十八年度上訴字第一一二七號
，起訴案號：台灣彰化地方法院檢察署九十七年度偵字第一０三
六八號、九十八年度偵字第三五四號），提起上訴，本院判決如
下：
    主  文
上訴駁回。
    理  由
按刑事訴訟法第三百七十七條規定，上訴於第三審法院，非以判
決違背法令為理由，不得為之。是提起第三審上訴，應以原判決
違背法令為理由，係屬法定要件。如果上訴理由書狀並未依據卷
內訴訟資料，具體指摘原判決不適用何種法則或如何適用不當，
或所指摘原判決違法情事，顯與法律規定得為第三審上訴理由之
違法情形，不相適合時，均應認其上訴為違背法律上之程式，予
以駁回。本件原審經審理結果，認為上訴人甲○○、乙○○、丙
○○、丁○○等四人加重強盜犯行明確，因而維持第一審均論處
上訴人等四人意圖為自己不法所有，結夥三人以上，攜帶兇器，
以脅迫至使不能抗拒，而取他人之物罪刑（甲○○、丁○○為累
犯）之判決，駁回上訴人等四人之第二審上訴，已詳敘調查、取
捨證據之結果及憑以認定犯罪事實之心證理由。並就上訴人等四
人否認犯行之供詞及其等所辯各語認非可採，予以論述。從形式
上觀察，原判決並無足以影響判決結果之違法情形存在。又第三
審為法律審，應依第二審判決所確認之事實為基礎，據以判斷第
二審判決是否違背法令。甲○○上訴意旨略以：(一)、甲○○僅係
請託丁○○、乙○○教訓騷擾其女兒蔡雨彤之戊○○，豈知丁○
○、乙○○竟臨時起意共同強盜戊○○之財物，此非甲○○所能
掌控，至於甲○○雖分到贓款，但與強盜罪之成立無關，原審未
察，逕論處甲○○共同加重強盜罪刑，顯屬違法。(二)、丁○○、
乙○○於原審聲請傳喚證人戊○○、蔡雨彤以查明戊○○有無騷
擾蔡雨彤，原審未加傳喚，有證據調查未盡之違法。乙○○上訴
意旨略謂：(一)、原判決於理由內引述甲○○於偵查中陳稱其強取
戊○○之人民幣三千二百元，但事實欄並無此認定，有判決理由
矛盾之違誤。(二)、甲○○關於分配贓款之陳述，前後不一，有重
大瑕疵，原審未詳加調查，有違證據法則。(三)、乙○○於原審曾
聲請傳喚戊○○，以查明其僅係要教訓戊○○，並非要強盜其財
物，原審漏未調查，仍有應於審判期日調查之證據而未予調查之
違法。(四)、原判決既認乙○○為初犯，犯後態度良好，頗有悔意
，竟量處有期徒刑七年二月，然對累犯之丁○○，則僅量處有期
徒刑八年，未依法加重其刑至二分之一，有違公平原則與比例原
則。(五)、甲○○、乙○○、丁○○三人就何人將贓物變賣、分配
及何人下手行強之陳述互異，利益相反，原審僅指定一位公設辯
護人為上開三人辯護，難謂允當。丙○○上訴意旨略稱：(一)、甲
○○就強盜之參與者、人數、強盜所得財物等事實，自警詢、偵
訊至第一審審理時之陳述，前後齟齬矛盾，原審未察，竟採為不
利丙○○認定之依據，自屬可議。(二)、乙○○歷次陳述，刻意攀
誣，將責任推給他人，原審竟採為認定丙○○有罪之依據，亦非
適法。(三)、丁○○證稱丙○○完全不知情，足見丙○○並非共同
正犯，原判決遽認丙○○為加重強盜罪之共同正犯，實有判決不
備理由之違失。(四)、丙○○於原審曾聲請傳喚證人乙○○、甲○
○、戊○○，原審拒未調查，顯有應於審判期日調查之證據而未
予調查之違法。丁○○上訴意旨略謂：本案係依甲○○之意要教
訓戊○○，並非強盜，丁○○曾於原審聲請傳喚戊○○到庭對質
，原審置之不理，自屬違背法令各云云。惟查：(一)、事實之認定
、證據之取捨與證據之證明力如何，均屬事實審法院得自由裁量
、判斷之職權，苟其此項裁量、判斷，並不悖乎通常一般人日常
生活經驗之定則或理則上當然存在之法則，又已於判決內論敘其
何以作此判斷之心證理由者，即不得任意指為違法，資為第三審
上訴之適法理由。本件原判決認定上訴人等四人有其事實欄所載
結夥三人以上強盜之犯行，係分別依甲○○、乙○○、丁○○三
人於第一審審理時之自白，證人戊○○於警詢時之證述，及卷附
之搜索扣押筆錄、扣押物品目錄表、扣押物品收據、贓物認領保
管單、現場查獲照片、監視器翻拍照片、案發現場照片、通訊監
察譯文、電話通聯紀錄及基地台位置表等補強證據資料，逐一詳
加論斷指駁說明，已載於理由欄二。特就上訴人等四人如何參與
加重強盜罪之謀議及丙○○確屬知情，敘明其認定之依據。所為
論斷，核無判決不備理由之違法情事，其取捨判斷，亦未違背客
觀存在之經驗或論理法則，且無應於審判期日調查之證據而未予
調查之違法。上訴人等四人上訴意旨恣意執以指摘，核與法律規
定得為第三審上訴理由之違法情形，均不相適合。(二)、刑事訴訟
法所稱依法應於審判期日調查之證據，係指與待證事實有重要關
係，在客觀上顯有調查必要性之證據而言，故其範圍並非漫無限
制，必其證據與判斷待證事實之有無，具有關連性，若所證明之
事項已臻明瞭，自欠缺其調查之必要性，原審未為無益之調查，
即無違法可言。原判決理由內業已敘明丁○○、乙○○聲請傳喚
戊○○，以證明上訴人等四人僅係要教訓戊○○，並非強盜其財
物，因強盜事實已臻明確，且戊○○有無騷擾蔡雨彤與本件加重
強盜犯行無關，認如何無調查之必要而未加傳喚調查，另甲○○
對贓款分配情形為何，與犯罪之成立顯然無涉，無庸再加調查。
其所為此部分之論斷，亦無違法可言，上訴人等四人上訴意旨執
以漫加爭執，俱非適法之第三審上訴理由。(三)、原判決理由贅引
甲○○有關人民幣三千二百元之陳述，固有微瑕，但除去此部分
，尚不致動搖上訴人等四人加重強盜犯行之認定，即於判決結果
不生影響，乙○○上訴意旨(一)執為第三審上訴理由，自非合法。
(四)、量刑之輕重，係屬事實審法院得依職權自由裁量之事項，苟
以被告之責任為基礎，復已斟酌刑法第五十七條各款所列情狀而
為刑之量定，又未逾越法定刑度，即不容任意指為違法。原判決
就乙○○、丁○○二人犯罪情節，已在事實欄明白認定，於理由
內詳加論斷，在法定刑範圍內，量處初犯之乙○○有期徒刑七年
二月，量處累犯之丁○○有期徒刑八年，自無違法情事。乙○○
上訴意旨(四)漫事指摘，難認為得上訴第三審之適法理由。(五)、本
件檢察官起訴上訴人等四人共同加重強盜，係屬強制辯護案件，
其中甲○○、乙○○、丁○○三人在原審均未選任辯護人，且因
彼等三人於第一審審理時對各自分擔部分之強盜犯行均已自白，
並無利害相反之情形，原審依刑事訴訟法第三十一條第一項前段
規定，指定一位公設辯護人為彼等三人辯護，核無違法可言，乙
○○上訴意旨(五)，顯非確實依據卷內訴訟資料而為具體指摘，不
能認已具備適法上訴第三審之形式要件。(六)、證人之供述前後不
符時，究竟何者為可採，事實審法院仍得依證據法則，本於自由
心證予以斟酌，作合理之比較，定其取捨，非謂一有不符或矛盾
，即應認其全部均為不可採信。原判決已就甲○○、乙○○二人
彼此間，前後所為之供述，及丁○○之證詞無從為有利於丙○○
之認定，依證據法則，本於自由心證，詳敘其取捨認定之理由，
俱有卷存證據資料可資覆按，自不得任指為違法。丙○○上訴意
旨(一)至(三)謂：原判決採甲○○、乙○○前後不一之證述，為論罪
之依據，不採丁○○對其有利之陳述等，有判決理由欠備之違法
等語，皆非適法之第三審上訴理由。(七)、依刑事訴訟法第一百九
十六條之規定，證人已由法官合法訊問，且於訊問時予當事人詰
問之機會，其陳述明確別無訊問之必要者，不得再行傳喚。甲○
○、乙○○二人於第一審法院審理時，既經以證人身分傳喚到庭
予丙○○及其辯護人行使反對詰問權之機會，原審以其陳述明確
，認無重新傳喚調查之必要，未再行傳喚，所踐行之證據調查程
序自屬合法，即不容丙○○上訴意旨(四)任意指摘。另丁○○之上
訴意旨，並未依據卷內訴訟資料，具體指摘原判決有如何之違背
法令，顯與法律規定得為第三審上訴理由之違法情形，不相適合
。至上訴人等四人其餘上訴意旨，則均係就屬原審採證認事職權
之適法行使及原判決已說明事項，徒憑己見，任意指摘為違法，
且仍為單純事實之爭執，均難謂為適法之第三審上訴理由。依上
揭說明，其等上訴俱違背法律上之程式，均應予駁回。
據上論結，應依刑事訴訟法第三百九十五條前段，判決如主文。
中    華    民    國  九十八  年    九    月    三    日
                      最高法院刑事第四庭
                          審判長法官  張  淳  淙
                                法官  劉  介  民
                                法官  蔡  彩  貞
                                法官  林  俊  益
                                法官  林  勤  純
      本件正本證明與原本無異
                                      書  記  官
中    華    民    國  九十八  年    九    月    七    日
                                                     Ｍ


司法院資訊處製作；財團法人民間司法改革基金會備份。
